臺灣高雄地方法院刑事判決　　　　　　　　　　　　　九十二年度訴字第五三五號
　　公　訴　人　臺灣高雄地方法院檢察署檢察官
　　被　　　告　丁○○
　　指定辯護人　本院公設辯護人　辛○○
　　被　　　告　丙○○○
　　選任辯護人　李宗輝律師
右列被告因偽造貨幣案件，經檢察官提起公訴（九十年度偵字第二一五四二號、九十
一年度偵字第一六二○五號），本院判決如左：
    主  文
丙○○○行使偽造通用紙幣未遂，處有期徒刑年陸月。扣案之偽造紙幣捌拾張沒收
之。
丁○○無罪。
    事  實
一、丙○○○明知其詳時間、地點，自不詳年籍姓名之成年人處所收集之新臺幣（下
    同）一千元通用紙幣八十張，均係偽造之通用紙幣，因其友甲○○因另案羈押中
    ，委託其先自甲○○在郵政儲金匯業局局號○○四一二五之九號、帳號○三五四
    八七之八號帳戶內提款，再存入甲○○之父乙○○（業經台灣高雄地方法院檢察
    署檢察官為不起訴處分確定）帳戶，乃於民國九十年十一月十六日上午九時二十
    分許，陪同乙○○前往高雄市○○區○○路五一○號之高雄煉油廠郵局二十五支
    局，要求乙○○先自上開甲○○帳戶以自動提款機，每次提領五萬元，提領二次
    ，共計提領十萬元後，加上丙○○○自他處取得之新臺幣真鈔計二十萬元（內有
    面額一千元之真鈔、面額五百元真鈔、及面額一百元真鈔），及其己有之一千元
    真鈔，再將上開偽造新臺幣一千元紙幣七十九張混夾於真鈔中，以十萬元為一疊
    ，分成數疊，而充作真鈔計三十八萬元向該郵局職員庚○○行使，欲存入乙○○
    設於郵政儲金匯業局局號○○四一二五之九號、帳號○一○八七二之一號帳戶內
    ，經庚○○察覺有異而報警當場查獲而未遂，且另在丙○○○之手提袋內取出面
    額一千元之偽鈔一張，計扣得面額一千元之偽鈔八十張。
二、案經高雄市政府警察局楠梓分局報請臺灣高雄地方法院檢察署檢察官偵查起訴。
    理  由
壹、被告丙○○○部分：
一、右揭犯罪事實，訊據被告丙○○○矢口否認有何行使偽造通用紙幣之犯行，並辯
    稱：伊不知是偽鈔，偽鈔是綽號「小四」之丁○○拿給伊的云云。經查：
  (一)扣案面額一千元之偽鈔八十張，其中號碼為ＦＫ○五八七七二ＺＨ有三十張、Ｆ
    Ｋ○五八七七四ＺＨ有十九張、ＦＫ○五八七七三ＺＨ有三十一張，均為偽鈔，
    且均以彩色噴墨方式仿印，無隱藏字及凹版印文凸起效果；紙質與真鈔不同，水
    印以灰色墨在兩張紙張間仿製；安全線以紫色箔膜夾於兩張紙間再將正面紙張切
    割鏤空露出五段裸露部分，無折光變色效果；左下角之「1000」面額數字，無折
    光變色反應，有中央銀行發行局九十年十一月三十日（九○）台央發字第○三○○六○六七四號函在卷足稽。
  (二)證人庚○○具結證稱：當時存款條是寫三十八萬元，三十八萬元分成數疊，第一
    次是用機器點張數，第二次以人工點鈔，其中一疊面額一千元之真偽鈔混雜一起
    ，當天於櫃台查到七十九張偽鈔是成一疊，伊數到那疊錢點了二、三張後就發現
    有偽鈔，當天沒有用驗鈔筆，但郵局均以中央銀行的範本告訴伊應注意事項來辨
    識，而該偽鈔防偽線沒有反光，紙張比較粗糙，印刷也不精美，伊可以確定是偽
    鈔，於伊發現第一張偽鈔時即有向乙○○及被告丙○○○表示有偽鈔，當時乙○○並沒有反應，被告丙○○○一直要伊把錢還她，但伊說不可能，陸續伊又發現
    多張偽鈔，伊立即向股長報告，並請局長報警，且有告知乙○○及被告丙○○○
    已報警之事，在警察到來之前，伊就再也沒有跟被告丙○○○交談，且伊發現有
    偽鈔的那一疊鈔票之最後一張是真鈔等語；又證人乙○○亦證稱：被告丙○○○
    要伊自甲○○設於郵政儲金匯業局局號○○四一二五之九號、帳號○三五四八七
    之八號帳戶內領款十萬元，於提領十萬元前，就有二十八萬元是由被告丙○○○
    保管，伊未曾經手該二十八萬元，領出十萬元後，伊就將該十萬元交給被告丙○○○去存款，自領完十萬元後至要存入三十八萬元之過程中伊均無幫忙整理錢等
    語。衡諸常情，被告丙○○○既要求乙○○從自動提款機提款十萬元，若其非明
    知其原有之二十八萬元之紙幣中有偽鈔存在，焉須將該二十八萬元與剛領出之十
    萬元真鈔加以整理並混合在一起再拿去郵局櫃台存款；又該偽鈔以肉眼即可明顯
    看出偽鈔之正面浮水印及背面之阿拉伯數字「1000」均明顯與真鈔不同，且偽鈔
    上之防偽條碼以黏貼方式貼上，明顯與真鈔不同，此有勘驗筆錄及扣案之偽鈔八
    十張可稽，被告丙○○○豈能委為不知？且於庚○○發現並告知有偽鈔時，其尚
    且還向庚○○要求返還該偽鈔，其不要存款等情，均顯與常情相違。
  (三)被告丙○○○雖另辯證稱：偽鈔有八十張是於九十年十月十五日晚間九時左右，
    由綽號「小四」之男子即被告丁○○拿給伊九萬元，而伊從九萬元中拿一萬元給
    「小四」當走路工，身上留八萬元之偽鈔云云。惟此為被告丁○○所否認，且被
    告丙○○○與證人乙○○就被告丁○○是否於九十年十一月十五日晚間在高雄市
    楠梓區○○路三二五巷二十二號交付九萬元予被告丙○○○，及其經過情形，所
    述大相逕庭，被告丙○○○就其為何要交付一萬元走路工給被告丁○○之原因，
    亦前後不符（均詳如後述），足認被告丙○○○上開辯解不可信。
  是綜上所述，被告丙○○○係自不詳姓名年籍之成年人收集扣案之千元偽鈔八十張
  後，混入真鈔中，持向郵局人員行使以存入證人甲○○之帳戶，事證已明，犯行洵
  堪認定。
二、按臺灣銀行發行之新臺幣係屬國幣，中央銀行法第十四條及中央銀行發行新臺幣
    辦法第二條分別定有明文。核被告丙○○○所為，係犯刑法第一百九十六條第三
    項、第一項行使偽造通用紙幣罪未遂。被告丙○○○意圖行使而收集偽造之通用
    紙幣後持以行使，收集偽造之通用紙幣之低度行為，自為行使偽造通用紙幣之高
    度行為所吸收，不另論罪。公訴意旨認被告丙○○○此部分之犯行乃與被告丁○○有共同犯意聯絡及行為分擔，容有誤會（詳如後述）。又被告丙○○○持該偽
    造紙幣欲存款，遭郵局行員發現而未存入，乃屬已著手於行使偽造通用紙幣之行
    為而未遂，應依刑法第二十六條前段規定減輕其刑。爰審酌被告丙○○○意圖供
    行使之用，而收集偽造紙幣並持以行使，行使數量及金額甚多，足以妨害國家金
    融秩序，及被告丙○○○犯後猶否認犯行等一切情狀，量處如主文所示之刑。又
    扣案之偽造一千元之通用紙幣八十張，應依刑法第二百條之規定，不問是否屬於
    犯人與否，均予宣告沒收之。
貳、被告丁○○部分：
一、公訴意旨略以：被告丁○○於不詳時間，在不詳地點，明知年籍姓名不詳人之所
    持有面額一千元之紙鈔八十張（編號ＦＫ０五八七七二ＺＨ三十張、ＦＫ０五八
    七七四ＺＨ十九張、ＦＫ０五八七七三ＺＨ三十一張），均係偽造之通用紙幣，
    竟意圖供行使之用，向該年籍姓名不詳之人收受上開偽造紙鈔後，而於九十年十
    一月十五日晚間九時許，帶往高雄市○○區○○路三二五巷二十二號乙○○（業
    經台灣高雄地方法院檢察署檢察官為不起訴處分確定）住處，與被告丙○○○基
    於行使偽造貨幣之犯意聯絡，交予被告丙○○○收受。被告丙○○○收受上開偽
    造紙鈔八十張後，遂於翌日即九十年十一月十六日上午九時二十分許，邀同乙○○前往高雄市○○區○○路五一○號之高雄煉油廠郵局二十五支局，先將乙○○
    之子甲○○設於郵政儲金匯業局局號○○四一二五之九號、帳號○三五四八七之
    八號帳戶內存款新台幣（下同）十萬元分二次領出，加上被告丙○○○自他處取
    得之新台幣紙鈔二十萬元，再以上開偽造紙鈔七十九張混夾於真鈔中，分成三大
    綑一百張及另八十張，而充作真鈔計三十八萬元向郵局職員庚○○行使，欲存入
    乙○○於郵政儲金匯業局局號○○四一二五之九號、帳號○一○八七二之一號帳
    戶內，隨即遭庚○○察覺有異，報警當場查獲被告丙○○○、乙○○，另在被告
    丙○○○之手提袋內取出上開偽造紙鈔一張，並扣得上開偽造一千元紙鈔共計八
    十張。嗣後循線查獲被告丁○○，並經丁○○之同意，在高雄市新興區○○○路
    十九號五樓之四丁○○住處，搜索扣得驗鈔機一台、電話簿一本，認被告丁○○
    涉犯刑法第一百九十六條行使偽造通用紙幣罪嫌云云。
二、按犯罪事實，應依證據認定之，無證據不得推定其犯罪事實，又不能證明被告犯
    罪者，應諭知無罪之判決，刑事訴訟法第一百五十四條、第三百零一條第一項定
    明文。刑事訴訟法上所謂認定犯罪事實之證據，係指足以認定被告確有犯罪行為
    之積極證據而言，如未能發現相當證據或證據不足以證明，自不能以推測或擬制
    之方法，以為裁判基礎，最高法院二十九年上字第三一○五號、四十年台上字第
    八六號分別著有判例可資參照；又認定不利於被告之事實，須依積極證據，苟積
    極證據不足為不利被告之認定時，即應為有利於被告之認定，更不必有何有利之
    證據，最高法院三十年上字第八一六號判例參照。另按在訴訟上用以證明事實之
    證據須於通常一般之人均不致於有所懷疑，而得確信其為真實之程度者，始得據
    以為有罪之認定，倘其證明尚未達到此一程度，而有合理之懷疑性存在，致使無
    從為有罪之認定，即應為無罪之判決，最高法院七十六年台上字第四九八六號判
    例意旨可資參照。
三、本件公訴人認被告丁○○涉犯行使偽造通用紙幣之犯行，無非係以同案被告丙○○○、證人乙○○、甲○○等人之證述，及扣案之驗鈔機一台為其主要論據。惟
    訊據被告丁○○雖坦承其綽號為「小四」，然堅決否認有何交付偽鈔予被告丙○○○，及與被告丙○○○有共同犯意之聯絡而行使偽鈔之犯行，並辯稱：其於九
    十年十一月十五日並未至甲○○住處，亦未交付偽鈔予丙○○○，且其亦未欠甲○○錢等語。經查：
  (一)同案被告丙○○○於警局供稱：偽鈔有七十九張是於九十年十一月十五日晚間九
    時左右，由綽號「小四」之男子拿給伊九萬元，而伊從九萬元中拿一萬元給「小
    四」當走路費，身上留八萬元之偽鈔，其他二十萬元之真鈔是綽號「阿牛」受甲○○委託，於同年月日晚間十一時許，拿給伊要存入乙○○之帳戶，且是甲○○
    交待「小四」及「阿牛」二人拿錢給伊存入乙○○之帳戶等語（見警卷第三頁背
    面、第四頁）；嗣於檢察官偵查中被告丙○○○又改稱：伊朋友甲○○關在嘉義
    看守所，伊就來高雄看乙○○，九十年十一月十五日晚上伊在乙○○的住處，晚
    上九時一個綽號叫「小四」之人拿八十張一千元的偽鈔交給乙○○，第二天乙○○要求伊陪他去存款，乙○○先領甲○○帳戶的存款十萬元，又九十年十一月十
    五日晚上十點多「阿牛」拿二十萬元交給乙○○，所以要將這三十八萬元存入乙○○之帳戶，是甲○○叫他們收錢來給乙○○，伊有一張舊的一千元跟乙○○換
    的，才會在手提袋內有一張一千元偽鈔等語（見偵查卷第十七至十八頁）；另於
    檢察官聲請本院羈押時及九十年十二月四日接受調查局南部機動工作組之詢問時
    另陳稱：該八十張偽鈔是甲○○綽號「小四」的友人於九十年十一月十五日晚上
    九點多，拿到乙○○住處親自交給伊，該款項是甲○○找「小四」幫他收取別人
    之借款，當時「小四」係將前開偽鈔以每十張一疊的方式對折，並將疊好對折之
    鈔票的最外面以橡皮筋綑綁交給伊本人，「小四」並向伊表示全部鈔票共有九疊
    ，合計九萬元，伊當時收到前開偽鈔後，因甲○○先前有交代「小四」收得很辛
    苦，要支付「小四」報酬，故伊遂將其中一疊一萬元拿還給「小四」做為走路工
    ，伊只收八萬元剩下的鈔票則交付給乙○○等語（見本院九十年度聲羈字第七一
    一號卷第五頁、偵查卷第四十二至四十三頁）；復於本院審理時證稱：九十年十
    一月十二日晚上甲○○被捉後，伊就到乙○○位於高雄之住處，就打電話給「小
    四」及「阿牛」二人，於九十年十一月十五日晚上「小四」拿九萬來乙○○住處
    給伊時，是在飯廳交付的，當時乙○○是在客廳看電視，伊二人未進入房間，「
    小四」拿給伊的錢是分成一疊一疊的很整齊，總共九萬元，因為收據係記載八萬
    元，所以伊退還一萬元給「小四」，當天「阿牛」約十點多拿二十萬元來給伊，
    伊將錢整理後交給乙○○等語，自前揭證人丙○○○之證述，可知證人丙○○○
    前後就該偽鈔是「小四」直接交付給伊或乙○○，以及「小四」為何交付偽鈔給
    伊之情形前後供述明顯不符。又證人乙○○證稱：於九十年十一月十六日伊被抓
    的前一天晚上（即九十年十一月十五日晚上），「小四」來伊家找丙○○○，他
    們二人帶到房間裏去，伊不知道「小四」有無拿東西交給丙○○○，當天只有看
    到「小四」來，十六日早上丙○○○告訴伊這些錢是甲○○的，要暫時給伊保管
    ，三十八萬元是丙○○○放在櫃台上的，這些錢伊都沒有摸過等語（見偵查內第
    五十五頁背面）；又證人乙○○於偵查中檢察官聲請本院裁定羈押時改稱：小四
    在廚房門邊將那一疊錢拋了之後將錢交給被告丙○○○等語；證人乙○○於本院
    審理時另證稱：九十年十一月十五日「小四」是自己開門進入，因為伊家後門是
    開著的，沒有上鎖，只有半夜睡覺時才會上鎖，「小四」進來時，丙○○○在何
    處伊不清楚，「小四」在那裏找丙○○○伊想不起來，反正「小四」有在伊面前
    亮一疊錢，「小四」給丙○○○一疊錢，當天「小四」與丙○○○在房間內做何
    事伊不知道，丙○○○有在伊面前數那一疊錢計八萬元，伊沒有看到丙○○○拿
    那一疊錢裏面的錢或其他錢給「小四」，當天沒有其他人至伊住處找丙○○○，
    丙○○○於九十年十月十五日晚上向伊說隔日要去郵局存款等語（見本院九十三
    年一月九日審判筆錄）。自前揭丙○○○及乙○○之證詞亦可知，丙○○○就有
    關偽鈔是「小四」交付予其或係交付予乙○○之前後供述顯有矛盾，且乙○○究
    竟有無看到「小四」交付錢（偽鈔）給丙○○○之情事有關之證述亦明顯不一致
    ；雖丙○○○後改稱偽鈔是「小四」直接交付予其，乙○○當時人在客廳，惟乙○○與丙○○○就「小四」所交付之錢究為一疊錢，或係分成一萬元一疊共九疊
    而綁成一綑？丙○○○有無交付一萬元給「小四」？及「小四」與丙○○○有無
    進入房間等情之證述顯然不符，則其二人之證詞即有嚴重瑕疵，均不可採信；況
    且丙○○○於警詢及九十年十一月十六日由臺灣高雄地方法院檢察署檢察官聲請
    本院羈押時又陳稱：有人欠甲○○錢，甲○○找他朋友「小四」去收錢，「小四
    」收九萬元，甲○○交待「小四」收得很辛苦，叫伊拿一萬元給「小四」作走路
    工等語，惟證人甲○○卻證稱：是丁○○欠伊的借款，並不需要給丁○○走路工
    等語，亦與證人丙○○○之前揭證述不符，嗣證人丙○○○便改口稱丁○○只欠
    八萬元，並非九萬元，所以才開玩笑說一萬元是走路工等語（見本院九十三年一
    月九日審判筆錄），如果該錢是丁○○因欠甲○○錢而還錢，為何丙○○○遲至
    本院審理時，才為如此供述？若丁○○只欠八萬元，為何要還九萬元？而丁○○
    若是因欠債而還錢，丙○○○為何要給他走路工，丙○○○無法為合理之解釋，
    顯見其前後供述明顯矛盾，故不可採信。
  (二)又被告丙○○○供稱於九十年十一月十六日存款，經證人庚○○告知有偽鈔時，
    伊第一個反應就打電話給被告丁○○（即綽號「小四」），丁○○叫伊不要存，
    他會拿錢來換；被告丁○○使用之行動電話為0000000000號（申請名
    義人為楊婷婷），伊之行動電話號碼為0000000000號係以伊女兒殷若
    英名義申請的，而被告丁○○的行動電話號碼則儲存在甲○○之行動電話內，甲○○之行動電話號碼為0000000000號，伊當日係使用李中行之000
    0000000號電話及伊自己的電話與丁○○聯絡等語。惟查，甲○○之00
    0000000號行動電話通聯紀錄，於九十年十一月十六日上午十時五十五分
    三十四秒、十一時零四分二十八秒、十一時三十分四十一秒、十一時三十二分三
    十五秒等時間有撥打0000000000號行動電話共四通，另外證人丙○○○平日所使用之行動電話號碼00000000000號，於九十年十一月十六
    日並無撥打0000000000號行動電話之通聯紀錄，有中華電信股份有限
    公司台灣南區電信分公司九十年十二月十三日南行一字第九○Ｃ八二○一五一三
    號函所檢送以甲○○名義所申請之0000000000號行動電話通聯紀錄一
    份、和信電訊股份有限公司九十年十二月六日信函所檢送之000000000
    0號行動電話之通聯紀錄一份、台灣大哥大股份有限公司九十年十二月十二日九
    ○法警一○五九七○號函所檢送之0000000000號通聯紀錄一份在卷可
    佐。而被告丙○○○係在九十年十一月十六日上午九時二十分許至前揭郵局存款
    ，並經該郵局職員庚○○發現有偽鈔，而報警逮捕，惟前揭第一通之通聯紀錄時
    間為當日十時五十五分三十四秒，又證人即到場逮獲被告丙○○○之員警己○○
    證稱：伊問丙○○○偽鈔從何而來，丙○○○提供小四的綽號，並提供一行動電
    號碼，伊有在證人乙○○家及回到派出所均有叫丙○○○打電話給「小四」，約
    有四、五通含接通及未接通等語，則前揭電話應係被告丙○○○於警逮捕後向員
    警供稱偽鈔係被告丁○○拿給伊，伊才依員警指示撥打0000000000號
    行動電話給被告丁○○，可見被告丙○○○於證人庚○○告知存款中有偽鈔當時
    ，並未以電話與丁○○聯繫，係在遭警逮捕後才在員警之指示下撥打電話給被告
    丁○○，則當無被告丁○○向伊表示要拿錢去換之情事，故被告丙○○○此部分
    之供述，亦與事實不符，亦不足採信。
  (三)又法務部調查局南部地區機動工作組經被告丁○○之同意，至被告丁○○位於高
    雄市新興區○○○路十九號五樓住處搜索扣得驗鈔機一台，惟被告丁○○辯稱：
    該驗鈔機是其工作之機車行為防止收到偽鈔而購置的等語，在於現今偽鈔氾濫，
    商家求減少損失並自保，使用驗鈔機之情形所在多有，被告丁○○前開辯解自與
常情無違，是尚難僅憑在被告丁○○住處扣得驗鈔機一台，即認被告丁○○有意
    圖供行使之用，而與被告丙○○○基於共同犯意聯絡，而交付偽鈔予丙○○○並
    行使之犯行等情。
  (四)此外，復查無其他積極證據足認被告丁○○確有公認意旨所認之犯行，不能證明
    被告丁○○犯罪，依法應諭知無罪之判決。
據上論斷，應依刑事訴訟法第二百九十九條第一項前段、第三百零一條第一項，刑法
第一百九十六條第三項、第一項、第二十六條前段、第二百條，判決如主文。
本案經檢察官戊○○到庭執行職務。
中      華      民      國      九十三      年    六    月      四      日
                                  臺灣高雄地方法院刑事第七庭
                                      審判長法  官  曾逸誠
                                            法  官  廖純卿
                                            法  官  陳月雯
右正本證明與原本無異。
如不服本判決，應於判決送達後十日內，向本院提出上訴狀。
                                            書記官  林佳蓉
中      華      民      國      九十三      年    六    月      九      日
附錄本案論罪科刑法條之全文：
刑法第一百九十六條第三項：
行使偽造、變造之通用貨幣、紙幣、銀行券，或意圖供行使之用而收集或交付於人者
，處三年以上、十年以下有期徒刑，得併科五千元以下罰金。
收受後方知為偽造、變造之通用貨幣、紙幣、銀行券，而仍行使，或意圖供行使之用
而交付於人者，處五百元以下罰金。
第一項之未遂犯罰之。
